【裁判字號】    92,自,18
【裁判日期】    920606
【裁判案由】    侵占
【裁判全文】
臺灣高雄地方法院刑事判決                            九十二年度自字第一八號
    自  訴  人  甲○○
    自訴代理人  乙○○
    被      告  丁○○
右列被告因侵占案件，經自訴人提起自訴，本院判決如左：
    主  文
丁○○無罪。
    理  由
一、自訴意旨略以：自訴人甲○○係國成海產餐廳之負責人，緣案外人丙○○前於民
    國九十一年間，陸續至國成海產餐廳消費，共積欠消費款項新臺幣（下同）三萬
    七千元，並交付面額各為一萬三千五百元、一萬五千元之支票二紙及簽發消費簽
    單一紙供為清償擔保，於九十一年十月間某日，丙○○經自訴人餐廳經理乙○○
    同意，將前開積欠款項委託被告丁○○代轉清償，被告丁○○亦隨即以電話告知
    經理乙○○，其業已收到丙○○交付之款項，詎被告丁○○於收受上開代轉款項
    後，竟意圖為自己不法之所有，將上開款項侵占入己，拒絕交付，致甲○○無法
    取得丙○○前揭積欠之款項。嗣經國成海產餐廳經理乙○○多次催討，才交付面
    額五萬三千元之支票一紙，惟經屆期提示而退票，因認被告涉有刑法第三百三十
    五條之侵占罪嫌。
二、刑事訴訟法第三百十九條所謂犯罪之被害人，祇須就其所訴之事實如果屬實，在
    實體法上足認其為被害人為已足，並不以實際上確曾受害為必要，其所訴如果屬
    實，自訴人等在實體法上，自足認其為被害人（最高法院七十六年台上第五五一
    號判決參照）。查依本件自訴人自訴之事實觀之，其係認案外人丙○○經自訴代
    理人乙○○同意，將前開積欠款項委託被告丁○○代轉清償，被告丁○○亦隨即
    以電話告知乙○○已收到丙○○交付之款項，詎丁○○竟未支付前揭款項，致自
    訴人甲○○無法取得丙○○所積欠之款項，嗣復交付一張無法兌現之支票，其所
    自訴之事實如果屬實，因被告丁○○拒不交付受託代轉之款項，復交付自訴人一
    張無法兌現之支票，致自訴人甲○○無法取得案外人丙○○所積欠之款項，則依
    自訴人提起自訴之客觀事實觀之，自足認自訴人為本件犯罪事實之被害人，合先
    敘明。
三、按犯罪事實應依證據認定之，無證據不得推定其犯罪事實。又不能證明被告犯罪
    者，應諭知無罪之判決，刑事訴訟法第一百五十四條、第三百零一條第一項分別
    定有明文。本件自訴人認被告涉有侵占罪嫌，無非係以被告於九十一年十月間，
    自案外人丙○○處收受三萬七千元現金，竟將之侵占入己，而未交予自訴人，足
    認有侵占等情為據，並提出支票及退票理由單各三紙及簽帳單一紙為證。
四、訊據被告雖不否認有受丙○○之委託，代為清償丙○○積欠自訴人消費款之事實
    ，然堅決否認有何侵占犯行，辯稱：因為伊與丙○○交情很好，當時丙○○經濟
    不好，所以委託伊幫他處理這筆債務，伊僅答應幫他想辦法還錢，實際上丙○○
    並沒有拿任何錢給伊，伊沒有侵占的情形等語。經查：證人丙○○於本院調查時
    證稱：於九十一年六、七月間，乙○○要求伊償還債務，但是伊經濟狀況不好，
    所以委託丁○○幫伊處理這筆債務，但是伊並沒有拿任何款項予丁○○等語（見
    本院九十二年三月十一日訊問筆錄），核與被告丁○○所辯情節相符，復參以自
    訴代理人乙○○於本院調查時亦指陳：丁○○當時並沒有告知丙○○有拿錢給她
，只有叫伊跟她拿錢即可等語，足見被告前揭所辯堪以採信。是被告丁○○既僅
    係受丙○○委託處理債務，並未自證人丙○○處取得任何之款項，其所為尚與刑
    法上侵占罪之構成要件不合。另就自訴人自訴之事實，遍查全卷，本院復查無被
    告涉有其他犯罪之證據，此核屬民事糾紛問題，應循民事途徑解決始為妥適。核
    諸前揭說明，自應由本院為被告無罪之諭知。
據上論斷，應依刑事訴訟法第三百四十三條，第三百零一條第一項，判決如主文。
中      華      民      國      九十二     年     六     月     六      日
                                  臺灣高雄地方法院刑事第六庭
                                      審判長 法  官     李政庭
                                             法  官     邱基峻
                                             法  官     邱泰錄
右正本證明與原本無異。
如不服本判決，應於判決送達後十日內，向本院提出上訴狀。
                                             書記官     林慧君
中    華    民    國      九十二      年      六        月      九      日


司法院資訊處製作；財團法人民間司法改革基金會備份。
